【裁判字號】    94,再,44
【裁判日期】    950126
【裁判案由】    調任
【裁判全文】
臺北高等行政法院判決
                                     94年度再字第00044號
再審原告  甲○○
再審被告  中華郵政股份有限公司（承受交通部郵政總局台灣
                                北區郵政管理局務）
代表人    乙○○
訴  訟
代理人    丙○○
          丁○○
          戊○○
上列當事人間因調任事件，再審原告對本院90年10月18日89年度
訴字第1496號判決向最高行政法院提起再審之訴，經該院裁定移
送本院。本院判決如下：
    主  文
再審之訴駁回。
再審訴訟費用由再審原告負擔。
    事  實
一、事實概要：
    再審原告甲○○現職為再審被告中華郵政股份有限公司（承
    受交通部郵政總局臺灣北區郵政管理局業務）國際航空郵件
    科函件出口股專員（原任運輸科轉運股業務佐），因不服再
    審被告以民國（下同）88年11月29日人字第729號令，將其
    溯自82年1月1日起調派為郵件接送員，致受有自82年起迄今
    郵件接送員與火車郵件押運員職務加給差額之損失，遂於88
    年12月13日向交通部郵政總局提起復審，並請求撤銷上開派
    令，確認再審原告之職責層次為火車郵件押運員，及補發自
    82年起迄今短少之職務加給，經該局以案屬對於服務機關所
    為管理認為不當之申訴案件，以89年1月7日第000000000003
    號函，移由再審被告依公務人員保障法有關申訴之規定辦理
    ，再審原告不服再審被告對申訴之函復，向公務人員保障暨
    培訓委員會（下稱保訓會）提起再復審（應為再申訴），經
    該會再申訴決定：「交通部郵政總局臺灣北區郵政管理局88
    年11月29日人字第729號令有關原告職務調派溯自82年1月1
    日起生效部分及該部分申訴函復均撤銷，其餘駁回。」再審
    原告對不利部分仍表不服，遂提起行政訴訟。有關再審原告
    請求撤銷調職處分部分，業經本院另以裁定終結，請求補發
    職務加給之部分，經本院於90年10月18日以89年度訴字第
    1496號判決駁回再審原告之訴。再審原告猶不服，提起上訴
    ，經最高行政法院於93年1月30日以93年度裁字第81號裁定
    駁回。嗣再審原告以未依事實及交通部查案報告書審判，致
    令判決不備理由之違法等由，對於本院89年度訴字第1496號
    判決，向最高行政法院提再審之訴，經最高行政法院以94年
    6月9日94年度裁字第1056號移送本院審理。
二、兩造聲明：
(一)、再審原告聲明：
１、廢棄原確定判決。
２、請求判命再審被告給付再審原告自82年1月1日起至88年11月
    28日止每月新臺幣2,000元之職務加給。
３、訴訟費用由再審被告負擔。
(二)、再審被告聲明：
１、駁回再審之訴。
２、訴訟費用由再審原告負擔。
三、兩造之爭點：再審原告提出之交通部郵政總局查案報告書、
    復監察院查復書、監察院調查竣事 (調查意見)、交通部94
    年2月23日函及證人張勝欽是否足以影響判決而為前審漏未
    審酌之重要證據？
(一)、再審原告主張之理由：
１、監察院（93）院台交字第0932500183號函所為之調查，乃針
    對業經本院判決，已存舊有之事實，認定再審被告確有行政
    違失致造成再審原告權益損失。依監察院調查之議決，復監
    察院查復書等新證據提起再審，並無違法。
２、前北區郵政管理局運輸科長蘇天富，蓄意抹煞郵政合法之人
    事令，藉可變更職務之值班表，辦理81年公務員職責提升案
    ，違法濫權之實，再審被告查案報告書，皆詳載於文，並函
    令補救在案，再審被告應知之甚詳。再審被告非但抗拒補救
    ，竟於88年11月29日人字第729號令，將原告合法之押運員
    身分溯及調降為郵件接送員，主管職責由220降為180，一味
    掩過飾非其違失之事實，違背公務員保障法甚明。
３、保訓會裁定：「撤銷被告729號函令溯及82年1月1日生效部
    分」在案。然再審被告仍執意729號令自88年11月29日起，
    再審原告當受命再度調降為郵件接送員，強行將前行政違失
    合法化，確再損及再審原告奉81年人字第411號令－調派郵
    件押運員之合法身分。並於每月排定勤務值班表中，限定不
    准負責郵件押運職務。綜上，再審被告未依合法之人事令辦
    理公務員提升案。在真相大白下，仍不斷違法行政，應有故
    意過失，致令原告損失依法應得之加給（公務員保障法第9
    條第2項之規定甚明）。
４、關於原審判決，再審原告未實際負責郵件押運職務論定，顯
    未針對重要證物審查事實。針對郵政主管職務加給與非主管
    職務加給兩者完全不同，原告於上訴程序已舉證押運士施文
    課，不具押運員身分，縱依每月值班表實際係押運員職務，
    依法亦不得領取押運職責之主管加給。
５、另違法濫權之蘇天富已昇為再審被告首席副總經理，再審原
    告任職之郵件處理中心亦受其監管。其無視審理中案件依法
    應自行迴避原則，以臺北郵件處理中心94年10月4日人字第
    0945000528號令，調派再審原告赴桃園機場函件出口股任職
    。郵件處理中心甫針對桃園機場任專員職缺作成意願調查表
    ，再審原告已明確表示拋棄在案。其抹煞再審原告之意願，
    強行調赴桃園，顯無正當理由而為差別待遇，違反行政程序
    法第6條甚明，故再審原告已呈交申訴書。再審被告人事單
    位毫不迴避故技重施，假違法之調派行為迫再審原告盡服從
    之義務，無異脅迫退休，實令再審原告惶恐難安。
６、綜上，本件有行政訴訟法第273條第1項第14款之事由，即原
    判決就足以影響於判決之重要證物漏未斟酌。重要證物為交
    通部郵政總局之查案報告書、監察院查復書、監察院調查竣
    事（調查意見）函、證人張勝欽（因其有從事押運工作，亦
    都有領取押運員的錢，其情況與原告相同）。原告82年後就
    沒有擔任郵件押運員工作。原告認為原確定判決認定有從事
    押運員工作才可領取押運員加給有錯誤，應只要職缺是郵件
    押運員，就可領取職務加給，請判決如原告訴之聲明云云。
(二)、再審被告主張之理由：
１、按「有左列各款情形之一者，得以再審之訴對於確定終局判
    決聲明不服。但當事人已依上訴主張其事由或知其事由而不
    為主張者，不在此限：一、．．．一三、當事人發見未經斟
    酌之證物或得使用該證物者。但以如經斟酌可受較有利益之
    裁判者為限。一四、原判決就足以影響於判決之重要證物漏
    未斟酌者。」行政訴訟法第273條第13款及第14款分別定有
    明文。又「最高法院29年度上字第1005號判例：『民事訴訟
    法第492條第1項第11款（現行法第496條第1項第13款）所謂
    當事人發見未經斟酌之證物，係指前訴訟程序事實審之言詞
    辯論終結前已存在之證物，因當事人不知有此，致未經斟酌
    ，現始知之者而言。若在前訴訟程序事實審言詞辯論終結前
    ，尚未存在之證物，本無所謂發見，自不得以之為再審理由
    。』乃為促使當事人在前訴訟程序事實審言詞辯論終結前，
    將已存在並已知悉而得提出之證物全部提出，以防止當事人
    於判決發生既判力後，濫行提起再審之訴，而維持確定裁判
    之安定性，與憲法並無牴觸。．．」亦為大法官釋字第355
    號解釋所明示。查監察院93年6月25日（93）院台交字第
    0932500183號函附調查意見，係監察院調查本案之意見，並
    非原確定判決言詞辯論終結前已存在之證物，依前述判例及
    大法官解釋意旨，非屬首揭說明之證物，原告據以提起再審
    ，自非合法。
２、按「公務人員之俸給，分本俸、年功俸及加給，均以月計之
    。」「加給：係指本俸、年功俸以外，因所擔任職務種類、
    性質與服務地區之不同，而另加之給與。」「加給分為3類
    ：一、職務加給：對主管人員或職責繁重或工作具有危險性
    者加給之。」公務人員俸給法第3條、第2條第5款、第5條第
    1款分別定有明文。是職務加給乃就公務人員實際從事之職
    務而為給與，非實際負責某項職務者，不得支領該項職務之
    加給。准此，本件原告訴請發給押運工作人員之職務加給，
    需原告實際上擔任郵件押運工作，始得支領。惟查，原告於
    81年4月6日經被告調派為郵件押運員，旋以郵件押運員之身
    分，擔任郵件接送工作，並自81年11月起長期擔任郵件接送
    工作至88年11月28日，此為兩造所不爭，則原告既未實際負
    責郵件押運職務，被告依照渠實際擔任郵件接送工作，發給
    郵件接送工作之職務加給（180），即無不當。原告以82 年
    起押運工作之職務加給多於接送工作之職務加給，請求補發
    82年1月1日至88年11月28日短少之差額每月2,000元，揆諸
    上述說明，即屬無據，應予駁回。綜上所陳，原告提起本件
    再審案顯屬無理由，不符再審之訴要件，所訴應予駁回。
    理  由
一、按「再審之訴專屬為判決之原行政法院管轄。對於審級不同
    之行政法院就同一事件所為之判決提起再審者，由最高行政
    法院合併管轄之。」「對於最高行政法院之判決，本於行政
    訴訟法第273條第1項第9款至第14款事由聲明不服者，雖有
    前2項之情形，仍專屬高等行政法院管轄。」，行政訴訟法
    第275條第2項、第3項分別定有明文。
二、次按「有左列各款情形之一者，得以再審之訴對於確定終局
    判決聲明不服。但當事人已依上訴主張其事由或知其事由而
    不為主張者，不在此限：…14、原判決就足以影響於判決之
    重要證物漏未斟酌者。」行政訴訟法第273條第1項第14款規
    定甚詳。依該規定所謂「原判決就足以影響於判決之重要證
    物漏未斟酌者」，係指足以影響於判決之重要證物漏未斟酌
    而言，且須以經斟酌可受較有利益之裁判者為限，如該證物
    業經原判決斟酌，自無漏未斟酌之情事，縱未經採納，核屬
    證據取捨問題，亦不得據為再審之理由。另按，再審之訴顯
    無再審理由者，得不經言詞辯論，以判決駁回之，亦為同法
    第278條第2項所明定。
三、本件再審原告主張最高行政法院93年度裁字第1760號裁定、
    本院8第1496號確定判決，有行政訴訟法第273條第1項第14
    款之再審事由。無非以：原確定判決未查悉郵政主管人員職
    務加給與非主管人員職務加給，兩者完全不同。依規定不具
    押運員之身份，縱有實際擔任押運員之職務，亦不得領取押
    運員主管層次之職務加給。依再審原告提出之交通部郵政總
    局查案報告書、復監察院查復書、監察院調查竣事 (調查意
    見)、交通部94年2月23日函均可證明，原告於82年1月1日起
    至年11月28日期間，職務為押運員，縱未從事押運員之工作
    ，仍得按月領取二千元之押運員職務加給；而證人張勝欽與
    再審原告情形相同，亦均有領取押運員職務加給，本院前審
    對上開足以影響判決之重要證據漏未審酌，自有行政訴訟法
    第273條第1項第14款之再審事由。」云云。
四、經查，依再審原告所提之上開「重要證物」即「郵政總局台
    北視察段查辦案件報告書、中華郵政股份有限公司台北郵件
    處理中心92年10月20日人字第0925001856號函及回復監察院
    監察業務處92年6月2日 (92)處台業貳字第0920704960號函
    查復書之內容均係載明再審原告於82年1月1日至88年11月28
    日期間，雖職稱為「火車郵件押運員」，惟均擔任「郵件接
    送」工件，並未有一語提及未實際從事押運員之工作亦可領
    取押運員之職務加給，而證人張勝欽是否得領押運員尤與再
    審原告無涉得否領取無涉。本件再審原告於本院95年1月18
    日行備程序時，亦不否認於上開期間不曾擔任郵件押運工
    作。則本院上開確定判決係認定職務加給乃就公務人員實際
    從事之職務而為給與，非實際負責某項職務者，不得支領該
    項職務之加給。再審原告訴請發給押運工作人員之職務加給
    ，需再審原告實際上擔任郵件押運工作，始得支領。惟因再
    審原告於81年4月6日經再審被告調派為郵件押運員，旋以郵
    件押運員之身分，擔任郵件接送工作，並自81年11月起長期
    擔任郵件接送工作迄今，既為兩造所不爭，則再審原告於上
    開期間既未實際負責郵件押運職務，再審被告依照渠實際擔
    任郵件接送工作，發給郵件接送工作之職務加給，即無不當
    。再審原告以82年起押運工作之職務加給多於接送工作之職
    務加給，請求補發82年1月起所短少之差額每月二千元即屬
    無據，而駁回原告之訴，原非無見。則再審原告提出上開所
    謂之「重要證物」縱加予審酌，實亦不足影響並動搖原確定
    判決甚明。本件再審之訴顯無再審理由，爰不經言詞辯論而
    為判決。
據上論結，本件再審之訴為無理由，爰依行政訴訟法第278條第
2項、第98條第3項前段，判決如主文。
中    華    民    國    95    年    1    月    26    日
                  第四庭審判長法  官  鄭忠仁
                              法  官  林育如
                              法  官  畢乃俊
上為正本係照原本作成。
如不服本判決，應於送達後20日內，向本院提出上訴狀並表明上
訴理由，如於本判決宣示後送達前提起上訴者，應於判決送達後
20日內補提上訴理由書（須按他造人數附繕本）。
中    華    民    國    95    年    1    月    26    日
                              書記官  黃明和


司法院資訊處製作；財團法人民間司法改革基金會備份。
